臺灣臺北地方法院民事判決　　　　　　 100年度訴字第3455號
原　　　告　李輝榮
　　　　　　李薇欣
　　　　　　李仲強
共　　　同
訴訟代理人　顏文正律師
被　　　告　元隆汽車股份有限公司
法定代理人　許明榮
訴訟代理人　陳來富
上列當事人間債務人異議之訴事件，本院於民國100年10月6日言
詞辯論終結，判決如下：
    主  文
本院一百年度司執字第七０三二０號清償債務強制執行事件所為
之強制執行程序應予撤銷。
訴訟費用由被告負擔。
    事實及理由
壹、程序部分：
一、按「訴狀送達後，原告不得將原訴變更或追加他訴。但擴張
    或減縮應受判決事項之聲明者，不在此限」，民事訴訟法第
    255條第1項3款定有明文。本件原告起訴時原係請求「本院
    100年度司執字第70320號清償債務強制執行事件所為執行程
    序（下稱系爭強制執行程序）應予撤銷」、「確認被告不得
    再執臺灣桃園地方法院民國87年8月12日桃院華民執四字第
    8408號債權憑證，對原告之財產為強制執行。」（見本院卷
    第3頁），嗣於100年10月6日本院言詞辯論程序減縮聲明為
    「系爭強制執行程序應予撤銷。」（見本院卷第34頁），核
    屬減縮應受判決事項之聲明，揆諸首揭規定，應予准許。
貳、實體部分：
一、原告起訴主張：
  (一)原告李輝榮係張旺之夫，原告李薇欣、李仲強則為張旺之子
    女，張旺於87年12月11日死亡，原告等均為其繼承人。張旺
    於生前曾擔任尤惠萍任職被告公司期間之人事保證人，尤惠
    萍於任職被告公司期間（83年9月29日起至84年8月7日止）
    ，業務侵占所持有被告公司款項共計新臺幣（下同）125萬
    9078元，被告公司即依侵權行為及職務保證契約之法律關係
    ，請求尤惠萍、張旺、張嘉容、洪明進連帶給付125萬9078
    元及其法定遲延利息，經臺灣桃園地院於85年5月8日以84年
    度訴字第871號民事判決勝訴確定在案，惟張旺於生前未曾
    就擔任尤惠萍人事保證人一事告知原告，致使原告於張旺過
    世後，未曾依法拋棄繼承。頃被告於100年7月間執以上揭確
    定判決所換發之臺灣桃園地方法院87年8月12日桃院華民執
    四字第8408號債權憑證具狀聲請執行原告之財產，經本院以
    系爭強制執行程序受理。然查，被告曾於96年間持上開債權
    憑證向本院聲請執行原告李輝榮之財產，經原告李輝榮主張
    時效抗辯，提起債務人異議之訴，由本院以96年訴字第9562
    號民事判決認定被告對原告李輝榮之請求權已罹於時效，而
    撤銷所有之強制執行程序，且已確定在案，依相關實務見解
    ，被告之請求權即歸於消滅，被告竟又持之向本院聲請執行
    原告李輝榮之財產，顯無理由；且查，被告於87年8月12日
    取得臺灣桃園地方法院所核發之桃院華民執四字第8408號債
    權憑證，卻遲於100年7月間方具狀聲請執行原告所有財產，
    甚至，被告於87年8月12日至100年7月期間，未曾聲請執行
    張旺所有財產，是依上規定，被告於100年7月間具狀聲請執
    行原告所有財產時，業已逾越5年時效期間，原告自得主張
    時效抗辯，並得依強制執行法第14條第1項之規定，訴請撤
    銷系爭強制執行程序。退步言之，原告李薇欣係71年5月9日
    出生，原告李仲強則為73年2月9日生，其二人於張旺87年12
    月11日死亡時，分別才16歲及14歲，為限制行為能力人，對
    於張旺之是否有借貸、保證債務情事，自始即無從知曉，且
    發生繼承時，被繼承人張旺亦未留有任何遺產，而被告遲至
    100年7月方始對原告之財產為執行，倘由原告繼續履行繼承
    債務，顯失公平，原告自得依修正後民法繼承編施行法第1
    條之1第2項及第1條之3第2項規定，主張渠等無需就序所負
    擔之保證責任對被告負清償責任，並爰依強制執行第14條第
    1 項之規定，訴請撤銷系爭強制執行程序。
  (二)為此聲明：系爭強制執行程序應予撤銷。
二、被告則抗辯略以：
  (一)臺灣桃園地方法院84年度訴字第871號民事判決所確定被告
    對張旺之請求權即人事保證契約請求權並未因罹於時效而消
    滅。
  (二)為此聲明：回原告之訴駁回。
三、兩造不爭執之事實如下：
  (一)原告李輝榮係張旺之夫，原告李薇欣、李仲強則為張旺之子
    女，張旺於87年12月11日死亡，原告等均為其繼承人。
  (二)張旺曾於83年12月16日與被告簽訂保證契約，保證訴尤惠萍
    任職被告期間，承辦被告之汽車或其他業務，所收之款項或
    物品，因尤惠萍之故意或過失，致被告所受一切損失，願與
    訴外人尤惠萍負連帶清償之責；尤惠萍於任職被告期間（83
    年9月29日起至84年8月7日止），業務侵占所持有被告款項
    共計125萬9078元，被告即依侵權行為及職務保證契約之法
    律關係，請求尤惠萍、張旺、張嘉容、洪明進連帶給付125
    萬9078元及其法定遲延利息，經臺灣桃園地方法院於85年5
    月8日以84年度訴字第871號民事判決勝訴確定在案。
  (三)被告於87年間以臺灣桃園地方法院84年度訴字第871號民事
    判決為執行名義，向臺灣桃園地方法院聲請強制執行尤惠萍
    、張旺、張嘉容、洪明進等人之財產，但因無財產可供執行
    ，致未能執行，經臺灣桃園地方法院於87年8月12日核發桃
    院華民執四字第8408號債權憑證，嗣被告公司分別於88、89
    、90、91、92、93、95及96年間，以上開債權憑證為執行名
    義向法院聲請強制執行（臺灣桃園地院88年度執字第19780
    號、89年度執字第21936號、90年度執字第3663號、91 年度
    執字第12865號、92年度執字第21154號、93年度執字第9213
    號、93年度執字第24082號、95年度執字第36302號、臺灣板
    橋地方法院89年度執字第21936號、本院96年度執字第74062
    號）。
  (四)被告以臺灣桃園地方法院84年度訴字第871號民事判決暨臺
    灣桃園地方法院87年8月12日桃院華民執四字第8408號債權
    憑證為執行名義，對原告李輝榮聲請強制執行，經本院以96
    年度執字第74062號損害賠償強制執行程序受理，原告李輝
    榮對被告提起債務人異議之訴，經本院審理後，認被告對原
    告李輝榮之被繼承人張旺之請求權即人事保證契約請求權已
    因罹於時效而消滅，以本院96年度9562號民事判決撤銷96年
    度執字第74062號損害賠償強制執行程序確定。
四、經查：
  (一)關於原告李輝榮之部分：
    1.按「強制執行法第二十七條所稱之債權憑證，係指執行法
      院發給債權人收執，俟債務人如有財產再行執行之憑證而
      言。債權人於取得債權憑證後，雖可無庸繳納執行費用再
      行聲請強制執行，但該債權憑證之可以再行強制執行乃溯
      源於執行法院核發債權憑證前債權人依強制執行法第四條
      第一項所列各款取得之原執行名義。是對具有既判力之執
      行名義，提起債務人異議之訴，債務人祇須主張消滅或妨
      礙債權人請求之事由，係發生於該具既判力之原執行名義
      成立之後者，即得為之，如以裁判為執行名義時，其為異
      議原因之事實發生在前訴訟言詞辯論終結後者，亦得主張
      之，初與該事由是否發生在債權憑證成立之後無涉。又消
      滅時效因開始執行行為或聲請強制執行而中斷；時效中斷
      者，自中斷之事由終止時，重行起算，民法第一百二十九
      條第二項第五款及第一百三十七條第一項固分別定有明文
      ，惟消滅時效完成後，如債權人依原執行名義或債權憑證
      聲請法院再行強制執行時，亦不生中斷時效或中斷事由終
      止重行起算時效之問題，債務人自非不得對之提起債務人
      異議之訴，以排除該執行名義之執行」，有最高法院89年
      度台上字第1623號判決可資參照。
    2.被告基於臺灣桃園地方法院87年8月12日桃院華民執四字
      第8408號債權憑證對原告李輝榮之請求權已因罹於5年時
      效期間而消滅，業經臺灣桃園地方法院84年度訴字第871
      號民事確定判決認定屬實，有兩造不爭執之前揭民事判決
      暨確定證明書在卷足憑（見本院卷第9至15頁），依前揭
      說明，被告自不得再以前揭債權憑證為執行名義聲請對原
      告李輝榮為強制執行。
    3.從而，原告李輝榮爰強制執行法第14條第1項之規定，訴
      請撤銷系爭強制執行程序，核屬有據。
  (二)關於原告李薇欣、李仲強之部分：
    1.按稱人事保證者，謂當事人約定，一方於他方之受僱人
      將來因職務上之行為而應對他方為損害賠償時，由其代負
      賠償責任之契約，前項契約，應以書面為之，88年4 月21
      日增訂公布，89年5月5日施行之民法第756條之1定有明文
      ，揆其立法理由謂：「本條規定人事保證之意義，一般所
      稱之人事保證，或稱職務保證，乃係就僱傭或其他職務關
      係中將來可能發生之債務所為具有繼續性與專屬性，而獨
      立負擔損害賠償責任之一種特殊保證，惟仍係就受僱人之
      行為而代負損害賠償責任，為免人事保證之保證人負過重
      之責任，爰明定其責任範圍為他方受僱人將來因職務之行
      為而應負之損害賠償責任，惟不及於僱用人對於受僱人之
      求償權，亦不及於非損害賠償債務，如受僱人因故逃匿而
      代為搜尋是」，故人事保證所保證之對象，為受僱人職務
      上行為所生之損害賠償債務，亦即就受僱人之損害賠償債
      務代負履行責任，如性質上非為損害賠償之債務，即非在
      保證範圍之內。
    2.經查，原告李薇欣、李仲強之被繼承人張旺於83年12月16
      日，為尤惠萍任職被告簽立之保證書，其內容為：「連帶
      保證人張嘉容、張旺，今向元隆公司，保證被保證人尤惠
      萍，於其在職期間，因承辦貴公司之汽車或其他業務，所
      收取之款項或物品，因被保證人之故意或過失，致貴公司
      所受之一切損失，保證人願與被保證人負連帶清償之責…
      」，核其性質應屬人事保證，而依民法債編施行法第35條
      規定：「新增第24節之1之規定，除第756條之2第2項外，
      於民法債編修正施行前成立之人事保證，亦適用之」，本
      件人事保證契約係於83年12月16日訂立，即係於89年5月5
      日民法債編施行前所成立之人事保證契約，除民法第756
      條之2第2項外，自應適用新增第24節之1之規定，則新增
      民法債編第756條之8規定：「僱用人對保證人之請求權，
      因2年間不行使而消滅」，於本件人事保證契約亦適用之
      。
    3.次按「因起訴而中斷之時效，自受確定判決，或因其他方
      法訴訟終結時，重行起算。經確定判決或其他與確定判決
      有同一效力之執行名義所確定之請求權，其原有消滅時效
      期間不滿5年者，因中斷而重行起算之時效期間為5年」，
      民法第137條第2項、第3項定有明文。本件被告於84年間
      依侵權行為、職務保證契約之法律關係，對尤惠萍及張旺
      等訴請負連帶損害賠償之責，經臺灣桃園地方法院以84年
      度訴字第871號民事判決判決被告勝訴，並於同年5月8日
      確定在案乙節，為兩造所不爭執，已如前述，是上開確定
      判決所確定被告對張旺之請求權即為本件人事保證契約請
      求權甚明，依前開規定，時效應自85年5月8日重行起算，
      且因該項請求權原有時效為2年，故因中斷而重行起算之
      時效延長為5年。
    4.復按「向主債務人請求履行，及為其他中斷時效之行為，
      對保證人亦生效力」，民法第747條定有明文，民法債編
      人事保證一節，並無關於中斷時效之規定，故依89年5月5
      日施行之民法第756條之9規定：「人事保證，除本節有規
      定者外，準用關於保證之規定」，準此，向主債務人請求
      履行及為其他中斷時效之行為，對於保證人亦生效力，亦
      即對保證人之消滅時效生中斷事由之效力，此乃規範主債
      務與保證債務間之關係。又按「消滅時效，因起訴而中斷
      ；開始執行行為或聲請強制執行，與起訴有同一效力；時
      效中斷者，自中斷之事由終止時，重行起算」，民法第12
      9條第1項第1款、第2項第5款、第137條第1項分別定有明
      文。是聲請強制執行雖可發生中斷時效之效力，惟於該強
      制執行事件終結時，中斷之時效應重行起算，而執行法院
      依強制執行法第27條規定，於債務人無財產可供執行，或
      雖有財產經強制執行後所得數額仍不足清償債務時，發給
      債權人債權憑證，亦為執行程序終結之原因之一，其因開
      始執行而中斷之時效，即應由此重行起算。經查：
      (1)原告李薇欣、李仲強於被繼承人張旺87年12月11日死亡
        ，並未聲明限定繼承或拋棄繼承，此為兩造所不爭，則
        原告李薇欣、李仲強自87年12月11日起，就依臺灣桃園
        地方法院84年度訴字第871號民事確定判決，對於被告
        負有清償系爭人事保證債務之責任。
      (2)被告於取得臺灣桃園地方法院84年度訴字第871號民事
        確定判決後，以之為執行名義向臺灣桃園地方法院聲請
        強制執行主債務人尤惠萍及保證人張旺、張嘉容、洪明
        進等人之財產，但因無財產可供執行，致未能執行，經
        臺灣桃園地方法院於87年8月12日核發桃院華民執四字
        第8408號債權憑證，依民法第137條第1項規定，因聲請
        強制執行時效中斷者，自中斷之事由終止（即87年8月
        12日）時重行起算，是被告至遲應於92年8月12日前，
        再向原告李薇欣、李仲強或主債務人尤惠萍聲請強制執
        行，始可對原告李薇欣、李仲強發生中斷時效之效力，
        惟被告遲於93年4月7日、同年9月20日、95年10月14 日
        始再向桃園地院聲請強制執行主債務人尤惠萍之財產並
        換發債權憑證（93年度執字第9213號、93年度執字第24
        082號、95年度執字第36302號），期間均未曾對原告李
        薇欣、李仲強聲請強制執行，經本院依職權調閱上開執
        行卷證核閱無訛，且為兩造所不爭執，則原告李薇欣、
        李仲強主張被告基於臺灣桃園地方法院87年8月12日桃
        院華民執四字第8408號債權憑證對其二人之請求權已因
        罹於5年時效期間而消滅，其二人得拒絕給付等語，核
        屬有據。
    5.從而，原告李薇欣、李仲強爰強制執行法第14條第1項之
      規定，訴請系爭強制執行程序，應屬有據。
五、綜上所述，原告主張被告以上開債權憑證為執行名義，其請
    求權已罹於5年時效期間而消滅，應為可採，被告抗辯其請
    求權尚未罹於時效，殊無可取，原告依強制執行法第14條第
    1項規定，請求撤銷系爭強制執行程序，為有理由，應予准
    許。
六、本件事證已臻明確，兩造其餘攻擊防禦方法及舉證，核與判
    決結果無影響，茲不再一一論述，併此敘明。
七、據上論結，本件原告之訴為有理由，依民事訴訟法第78條，
    判決如主文。
中    華    民    國   100    年    10    月    31    日
                  民事第六庭    法  官  李家慧
以上正本係照原本作成。
如對本判決上訴，須於判決送達後20日內向本院提出上訴狀。如
委任律師提起上訴者，應一併繳納上訴審裁判費。
中    華    民    國   100    年    10    月    31    日
                                書記官  康翠真